臺灣高雄地方法院刑事判決　　　　　　　　　　　　八十九年度易字第五二五六號
　　公　訴　人　臺灣高雄地方法院檢察署檢察官
　　被　　　告　丙○○
　　選任辯護人　林樹根
　　　　　　　　邱麗妃
　　　　　　　　莊雯琇
　　被　　　告　董鎮球
　　選任辯護人　陳惠美律師
　　被　　　告　丁○○
　　被　　　告　柯瑞芳
　　被　　　告　楊瓊真
　　被　　　告　劉建國
右列被告因竊盜等案件，經檢察官提起公訴（八十八年度偵字第一五三五八號、八十
九年度偵字第二七００三號），本院判決如左：
    主  文
丙○○、柯瑞芳共同連續竊盜，各處有期徒刑伍月，如易科罰金，均以參佰元折算壹
日。
丁○○牙保贓物，處拘役伍拾玖日，如易科罰金，以參佰元折算壹日。
董鎮球故買贓物，處拘役伍拾玖日，如易科罰金，以參佰元折算壹日。
劉建國共同搬運贓物，累犯，處有期徒刑參月，如易科罰金，以參佰元折算壹日。
楊瓊真共同搬運贓物，處拘役伍拾玖日，如易科罰金，以參佰元折算壹日。
事  實
一、丙○○與高雄縣旗山鎮鎮民代表柯瑞芳明知不得在行水區內擅自抽採砂石，竟共
    同基於意圖為自己不法所有之概括犯意聯絡及行為之分擔，連續自民國八十八年
    五月間某日起，在高雄縣旗山鎮旗山溪大洲大橋上游約一點五公里處（即緊鄰高
    雄縣旗山鎮○○段二七之一、三一地號土地，約距河川右岸三十八公尺），屬水
    道行水區之水面上設置抽砂平台外，另又借用不知情之乙○○所有，距離岸邊約
    四十一公尺處即旗山鎮○○段第二十七之一號之土地上，再設置一組抽砂平台動
    力柴油引擎以為抽砂之用，及在往北延伸約二百六十公尺處，即借自不知情之戊
    ○○所有高雄縣旗山鎮○○段三十一號之土地上設一長約七十公尺、寬約三十公
    尺大小之堆砂水池場地後（即高雄縣旗山鎮○○路溝底巷一之三號），以直徑長
    約三十公分、總長約三百三十九公尺長之抽砂鐵管，相互連接並沿路以樹葉覆蓋
    摭掩該鐵管，而連續自旗山溪竊得砂石至水池內，並於該堆砂水池南側設有長約
    一百二十公尺、直徑二十公分之塑膠排水管用以排洩溪水；且透過明知上開細砂
    係丙○○與柯瑞芳盜抽自高雄縣旗山溪之丁○○之介紹，以每車一千至一千五百
    元不等之價格出售予知贓之董鎮球；另知情之楊瓊真及曾因竊盜案經法院判處有
    期徒刑十月確定，並於八十八年四月十一日執行完畢之劉建國則負責僱用不知情
    之挖土機司機楊志芳，以挖土機挖取堆置於水池旁之砂石，搬至董鎮球指派前來
    載運之砂石車上，嗣於八十八年六月十七日上午八時三十分許，為警在上址發覺
    遭竊約有九百一十立方公尺（體積長約十七公尺、寬約十公尺、高約七公尺）之
    砂石堆置在現場，及裝載完成已運走之砂石車四輛外，尚有已裝載完成未及運走
    之由不知情司機陳照富駕駛車號ＪＺ─八三二號之砂石車，及正等待裝載之由不
    知情劉振欽駕駛車號ＺＮ─八七九號之砂石車各一輛仍留在現場，並當場扣得已
    載運出去之出貨單四紙，因而損害於國有財產權益及經濟部水利處第七河川局管
    理機關對河川之管理及保護利用之權益；而是時在場之楊瓊真及劉建國見狀，即
    各自駕駛吉普車及自小客車欲逃離現場，旋為警攔住其去路而查獲。
二、案經高雄縣警察局旗山分局移送臺灣高雄地方法院檢察署及檢察官自動偵查起訴
    。
理  由
一、訊據被告等六人對於右揭時、地為警查獲上開之事實固不否認，惟均否認有何竊
    盜、違反水利法、贓物等犯行，被告丙○○辯稱：曾透過柯瑞芳去向地主談租地
    之事，且有得二位地主之同意使用土地，原本預計是要做預拌混泥場，後來不做
    了，便將原本之凹地改成魚塭，準備要養魚，所以請人挖土及要丁○○叫車來載
    走，而自旗山溪接水管是要抽水，不是要抽砂，沒有竊取之意云云，被告柯瑞芳
    辯陳：我是鎮民代表，且與丙○○係鄰居，僅係單純幫丙○○向地主接洽租地之
    事宜，當時我有經營ＫＴＶ，沒有與丙○○合夥，不知有竊採砂石之事云云，被
    告丁○○則辯稱：是丙○○請我到現場，說混凝場不能做了，要我看看能不能養
    魚，看了後我認為可以，但告知丙○○要先整地，後來在柯瑞芳辦事處泡茶時遇
    到劉建國，劉建國給我董振球的電話，我便打電話給董鎮球要他將魚塭的土載走
    ，一輛車費用一千元，由董鎮球支付，我有叫劉建國叫工人來挖土，劉建國應該
    有連絡，否則楊志芳不會來工作，我沒有與楊瓊真及楊超董接洽過，也不認識楊
    瓊真，是基於朋友交情才幫忙丙○○，不知有盜採砂石云云；被告董鎮球辯陳：
    我的業務範圍是做運輸業及買賣土方，從事這個行業已三、四年，是丁○○打電
    話來通知我叫我去載運魚塭的砂土，因當時我正在蓋觀音山福靈保塔的綠化工程
    需要用土種植，我就叫我的司機去載，共載了四輛車出去，每車是十五立方一千
    元，錢我還未付，第一天去就被查獲，這些砂石要經過處理才可以做為建材，我
    未曾去過現場，不知該砂石係盜採得來的云云；被告楊瓊真則辯稱：有向楊超董
    說有人要請怪手清理魚池一天，有電話給楊超董要他自己去連絡，不認識董鎮球
    及丁○○，也沒有與他們二人通電話，當天是開我的自用小客車去，要去找劉建
    國將借他多日，屬友人劉源旺所有的吉普車牽回來，因之前找不到劉建國，他的
    手機也不通，是當天早上連絡到才去，要他將車開至一友人處還我，之前不曾去
    過現場，不知現場有盜採砂石云云，被告劉建國則以在案發的前一晚，我在柯瑞
    芳開的ＫＴＶ店遇到丁○○，丁○○與柯瑞芳在談清魚塭的事，找不到怪手，叫
    我幫他找一台怪手，有把楊超董及董鎮球的電話給丁○○，也曾拜託楊瓊真打過
  一通電話給楊超董，並應丁○○之要求，親自再打一通，後因怪手不知道路，丁
    ○○就要我帶怪手去，楊瓊真係前來欲牽回吉普車，我不知道丙○○他們有盜採
    砂石等語置辯。經查，（一）右揭事事，業據證人即行政院海巡署第五高雄海巡
    隊警員徐千祥於本院審理時證稱：「我們在查獲的前二、三天收到有人在抽砂的
    情報，據報說都是晚上到凌晨在採砂石的，我就連絡水利局人員即在庭上的證
    人甲○○一起到現場去看，我們發現確實有人在採砂土之情形，我到達現場所
    看到情形就如卷附照片及現場圖所示，我們在這次去查獲之前我們在白天就曾去
    看過，當時就有抽砂平台等設備都被採者用落葉等東西蓋起來掩飾住，當時現
    場都沒有任何人在場，採者應該都是利用晚上在採。在查獲前我去勘查時水
    池裡就有砂石，但在查獲那天發現水池裡的砂石量比我之前去勘查時的更多，水
    槽裡的水退得差不多了，旁邊都是砂石，因抽砂石與載砂石是二段作業，白天只
    有抽沒有載運，被告先自河川抽取沙石，將砂石沈澱在水槽裡，再由怪手將砂石
    挖到車上載運，該處的砂石是很好的品質可以當做建材，卷附照片就是沈澱在水
    槽裡的砂，依據線報約已採十天以上，依現場機具看來至少已採十天以上」
    等語；證人即經濟部水利處第七河川管理局科員甲○○證陳：「之前證人徐千祥
    警員就先連絡我一同到現場去看過，當時就發現水池裡有砂石，後來是由警備隊
    的人先去查獲才通知我到場，我到場後發現水池裡的砂石量比我之前去看的量更
    多了，水槽裡的水退得差不多了，旁邊都是砂石，抽砂平台是設在在儲水區。被
    告所採的砂都是小顆粒的沙沒有含什麼雜質，所以是很好的砂石。查獲現場抽
    出來的砂石還要經過加工將雜質去掉才可用來當建材，但雜質不會很多。由現場
    機器看來這些設備至少設立有十天以上了。在查獲前幾天我們據報前往查看，在
    查看後我們在查獲地點有設立一個木牌的公告表示本地禁止抽砂，在我們立公告
    之前我們有先去查看，就有看到這些抽砂的設備了，但當時都沒有任何人員在場
    ，但隔天我們又去看，結果我們設立的公告已經不見了，之後沒幾天我們就會同
    警員查獲本件。庭呈旗山溪河川圖籍第四六二號附卷，只要在河川上面的都算是
    行水區即圖籍中兩條藍色線條包括部分，綠色是河川區域線即是整個河川的區域
    。當時我們是據線報被告等人是夜間在做的，白天沒有」等語；證人即在場駕駛
    怪手之司機楊志芳之父楊超董證述：「最先是由楊瓊真打電話跟我聯絡，說她需
    要怪手，問我是否可以幫忙，我說我當時人在外面工作，我就叫他先打電話回去
    ，跟我兒子楊志芳聯絡」等語；證人楊志芳證陳：「最先接到電話的是我哥哥楊
    禮芳，當時是楊瓊真打電話過來的，當時我就坐在我哥哥旁邊，他跟我哥哥說他
    要做魚塭需要怪手，我哥哥就直接問我說有沒有空，我就說可以，楊瓊真就跟我
    哥哥說在隔天早上在旗山某個地點見面，有人會在那裡接我過去，隔天我有去，
    那時候劉建國就在那裡等我，他就帶我到現場。劉建國是開一輛吉普車帶我過去
    ，那裡不是很偏僻，從旗南公路彎進去的壹條產業道路，再彎進去壹條小路就到
    了。碰面沒有談到費用，因為他們都知道我們一天的收費是七千元。我到了現場
    的時候就有一個魚塭四四方方的型狀，裡面就有一些砂土，裡面沒有什麼積水。
    我的工作是把魚塭裡面的土清理整平，然後再把裡面的土清理出來。魚塭現場裡
    面有沙跟泥土。那一天我是早上到的，我先到，我先整平堆土，將魚塭內的土挖
    起來，我在挖的時候卡車司機才來，他們有載走二、三輛的土，司機載土出去有
    開壹張收據，收據拿給我。當時我到現場的時候除了我與劉建國以外並沒有其他
    人在。我到現場的時候劉建國就跟我說要做這個魚塭，我在做的時候劉建國都在
    洗車，他都沒有離開，楊瓊真何時來我並不知道，我做了不久之後警察就來了。
    那一天只有我一台怪手在現場，卡車司機是要出去的時候，就被警察攔下，我才
    知道警察來了。楊瓊真是警察來了的時候我才發現她有在現場，她當時做何事我
    不清楚，我們是做幾天就領幾天，工錢是誰帶我去我就找這個人拿，這次是劉建
    國帶我去的，他應該知道我會找他拿錢」等語明確；並有經濟部水利處第七河川
    局違反水利法現場取締紀錄、高雄縣警察局旗山分局警備隊查獲旗山溪抽盜河沙
    案現場圖、高雄縣旗山地政事務所九十年五月三日九十旗地二字第二七五七號、
    九十年六月八日高九十旗地二字第三九０五號函附上開地段之地籍圖、土地登記
    簿謄本、複丈成果圖各一份、怪手司機楊志芳持有已裝運砂石之卡車司機交付之
    出貨單四紙、司機陳照富、劉振欽持有之出貨單各三紙及四紙、照片三十三幀、
    楊瓊真所有載有董鎮球、楊志芳電話之電話連絡簿影本一紙、高雄縣警察局旗山
    分局八十八年七月二十六日旗警刑備字第四四七二號函附被告楊瓊真與被告柯瑞
    芳、丁○○、證人楊志芳間通話之通訊明細表及對照表各一份在卷足憑，並經本
    院至現場勘驗屬實，有勘驗筆錄及勘驗現場之照片十七幀附卷可參，再酌以證人
    即地主乙○○證述：「我幾乎每天白天都會經過一、二次，天黑我就回去了，我
    經過時沒有看到有人在水池那邊，只有偶而會看見丙○○在那邊走來走去的，當
    時看到的水池是裡面都是水，每天看到水池的水量有時會有不同，在放了柴油引
    擎後約隔二天後在白天我只有聽過一、二次柴油引擎在發動的聲音，發動的時間
    是一下子而已，是有人在現場操作的，我有問這個人是否已安裝好，他說還在試
    ，剛開始在水池那邊並沒有堆放如照片所示的土堆，是他們來埋設管設一個月餘
    後才看到有土堆的，看到之後沒有多久他們就被查獲了，晚上我不會去那邊」等
    語，及證人即現場查獲之砂石車司機劉振欽證陳：「我們在岔路路口就看見一部
    沙石車先出來，我們就攔下沙石車，楊瓊真及劉建國各開一部車子，他們開到斜
    坡上一看見我們就趕緊倒車要跑，當時我們叫他停下來，他們一直倒車到廣場那
    邊看到沒有路了才停下來」等語綜合觀之，足認被告等人確有前開之犯行灼然甚
    明。（二）被告等人雖仍以前開情詞置辯，惟被告丙○○自旗山溪抽取來之砂石
    業經砂石車，載運出去等情，已如前述，是果如被告所言其僅係欲在該處養魚為
    真，則其既係有權使用該土地，自可即向政府機關申請自來水以為養殖之用，而
    不致因抽取溪水致水池有因大量之泥砂而淤積之可能，或向緊鄰戊○○土地旁鍾
    勝雄借用其所有，現成之水池以養殖即可，此有本院勘驗筆錄內之照片可稽，並
    經鍾勝雄到庭證述明確，且為被告所是認，被告丙○○不此之途，反多此一舉且
    不惜成本，於旗山溪中設一抽水平台，及在乙○○土地上再設一抽水引擎及埋設
    水管至戊○○土地之水池內，沿路並以樹葉摭蓋，企圖掩人耳目其有抽水之事實
    ，致砂石過多而需再託人運出之理，是其辯解實為無稽，不足採信；又自被告丙
    ○○欲向地主乙○○及戊○○承租土地時起，至僱工載運砂石之過程中，被告柯
    瑞芳不僅出面與地主二人接洽，且在被告丁○○及劉建國在其所經營之ＫＴＶ內
    商談載運砂石一事時亦在場參與，被告柯瑞芳涉入本件盜採砂石之犯行不可謂不
    深，若謂僅係因其為鎮民代表而單純介紹被告丙○○與地主認識，並未與被告丙
    ○○共謀，孰人能信。再被告丁○○既係受被告丙○○之信賴，至現場觀察地形
    ，是其必知悉水池內砂石係盜採自旗山溪至明，已如前所述，卻猶以每車一千至
    一千五百元不等之價格介紹被告董鎮球購買，是其有介紹被告董鎮球購得盜採之
    砂石犯行，亦甚明確。又被告董鎮球為一介生意人，且自承從事買賣土方已三、
    四年之久，則本於商人將本求利之常態，衡情對於何處有合法開採之砂石理當知
    之綦詳，並應知建築及種植之用土有所不同，且價格亦有差別，又豈會僅聽信被
    告丁○○片面之說詞，未曾前往現場看察土質，即允諾購買並派車前往載運而與
    常情有悖；況被告董鎮球初則於警訊中供陳購得之砂土係為回填大樓地下室之用
    ，後於本院審理期間則改稱係為觀音山福靈保塔綠化工程種植之用，其就購得之
    砂石用途前後供述不一，益徵其前開之辯解，難令人置信。另被告楊瓊真確曾以
    電話與駕駛挖土機之司機楊志芳連絡，並於前開時地至現場，及被告劉建國除於
    司機楊志芳挖土供砂石車載運時在場洗車外，並引導砂石車司機至現場載運砂石
    ，且於警員前來取締之際即企圖駕逃逸等節，亦如前述，被告楊瓊真及劉建國二
    人苟若真如其所辯，則被告楊瓊真理應於連絡司機後即無庸再至現場，而被告劉
    建國於引導砂石車司機至現場後，亦可隨即離去，又豈會仍滯留現場，且於警員
    前來之時迅即各駕駛自小客車及吉普車企圖逃逸之理；顯見被告二人對於砂石車
    司機載運之砂石為違法盜採所得當知之甚詳，並因之心虛而有逃離之舉至明；況
    參酌被告六人上開之辯解，再與卷附楊瓊真行動話門號0000000000號
    、0000000000號之通訊明細表有被告與被告柯瑞芳、丁○○通話之紀
    錄，及其所有之電話上亦記載有被告董鎮球電話等節互核以觀，益證被告六人實
    相互熟識，且各就其等之行為有所認知甚明。綜上所述，本件事證已臻明確，被
    告等所辯顯係卸責之詞，殊無足採，渠等犯行均堪認定。
二、核被告丙○○、柯瑞芳意圖為自己不法之所有，竊取行水區內之砂石，損害他人
    權益，核渠等所為，係犯刑法第三百二十條第一項之竊盜罪、水利法第九十二條
    之一中段在行水區擅採砂石損害他人權益罪，公訴人雖漏未論列上開違反水利法
    之罪名，惟起訴書既已記載上開盜採行水區砂石之犯罪事實，法院自得依法論處
    ；被告丁○○係犯刑法第三百四十九條第二項牙保贓物罪；被告董鎮球係犯刑法
    第三百四十九條第二項之故買贓物罪；被告楊瓊真、劉建國則係犯刑法第三百四
    十九條第二項之搬運贓物罪。被告丙○○與被告柯瑞芳，被告楊瓊真與被告劉建
    國間，各就上開犯行部分，彼此間各有犯意聯絡及行為分擔，均為共同正犯。被
    告丙○○、柯瑞芳所為數次竊盜及違反水利法之行為，時間緊接，所犯罪名相同
    ，顯係基於概括犯意反覆為之，為連續犯，均應依刑法第五十六條之規定論以一
    罪，並加重其刑；又被告二人所犯上開兩罪，係一行為觸犯二保護法益各異之罪
    ，為想像競合犯，應依刑法第五十五條之規定，從較重之竊盜罪處斷。再被告劉
    建國前於八十五年間曾因竊盜罪，經法院判處有期徒刑十月確定，並於八十八年
    四月十一日執行完畢，有臺灣高等法院被告全國前案紀錄表附卷可稽，其於有期
    徒刑執行完畢後五年以內，再犯本件有期徒刑以上之罪，為累犯，應依法加重其
    刑。爰審酌被告等人無視禁令，擅採砂石，並予以銷贓，損害他人權益，且犯後
    仍飾詞卸責，惟態度尚見良好，及盜採之數量非鉅，亦未生公共危險等一切情狀
    ，分別量處如主文所示之刑，併均諭知易科罰金折算之標準，以資懲儆。又刑法
    第四十一條業已於九十年一月十日修正公布，並於九十年一月十二日生效，依其
    修正內容為犯最重本刑為五年以下有期徒刑以下之刑之罪，而受六個月以下有期
    徒刑或拘役之宣告，因身體、教育、職業、家庭之關係或其他正當事由，執行顯
    有困難者，得以一元以上三元以下折算一日，得易科罰金；另易科罰金之事項應
    依新法即裁判時之法律而無刑法第二條第一項但書之適用，亦經最高法院二十四
    年七月總會決議在案，是就被告等宣告之刑均依新法併以諭知易科罰金之折算標
    準，附此敘明。至扣案之出貨單四紙，雖係供被告等人犯罪所用之物，惟並無證
    據證明係屬被告等人所有，及扣案之砂石車載運聯單十七本、土地所有權狀一紙
    、出貨單八紙、無線電及手提無線電話機各一台，尚非供被告犯罪所用之物，且
    非被告等人所有，業據被告楊瓊真、證人劉振欽、陳照富等陳明在卷，亦非屬違
    禁物，爰均不併為沒收之宣告，附此敘明。
三、至公訴意旨以被告丙○○、柯瑞芳共同基於意圖為自己不法之利益，於上開時地
    未得土地所有權人乙○○及戊○○之同意，擅自在乙○○土地上設置抽砂動力引
    擎一組、輸送河砂之管路，及在戊○○之土地上挖鑿水池做為堆置河砂之場地，
    因認被告二人另涉有刑民刑法第三百二十條第二項之竊佔罪嫌。惟訊據被告丙○
    ○、柯瑞芳堅決否有何竊佔之犯行，均辯稱原本欲向土地所有權人乙○○及戊○
    ○租用，但二人不願出租，不過有同意借用幾個月，沒有竊佔等語。按刑法第三
    百二十條第二項之竊佔罪，以意圖為自己不法之利益，在他人不知之間而竊佔他
    人之不動產為其構成之要件，即以他人之物原不在自己持有中，其持有純由於犯
    罪之結果而來者，始足該當，苟其佔用他人之不動產之始，即已向他人申請准予
    使用，本無不法利益之意圖，則其能否構成本罪，非無研求之餘地。經查，上開
    二筆土地原係被告丙○○、柯瑞芳欲向地主乙○○及戊○○承租使用，惟並未租
    成，但仍有經地主二人同意先借用被告丙○○、柯瑞芳二人幾月使用等情，業據
    證人即地主乙○○及戊○○於本院審理時證陳：「（問：旗山鎮○○段二十七之
    一號土地是否你所有？）是我所有，一直以來就是在種植香蕉，我土地上有埋設
    的管線通過，在埋設之前是丙○○透過柯瑞芳出面向我借用，當時柯瑞芳是說他
    要做混凝土預拌場，管路需要經過我的土地，當時我有問是否會影響我的農作物
    ，他回簽只有一條管線不會影響，我才簽應的，之後丙○○才出面來向我講，他
    說先埋設管路再去申請，若申請不過就會馬上拆除，借用日期我不記得了，當時
    他是說他只是管線通過並不會影響我的種植，所以我才同意借他們使用」、「當
    時是柯瑞芳透過鄭三寶帶路來找我，因柯瑞芳並不知道我住所，當時有丙○○、
    柯瑞芳在場，印象中庭上的丁○○也有在場，柯瑞光向我表示說丙○○要向我租
    地，丙○○就接著向我表示說他要租地做混擬土預拌場堆放東西，實際上做什麼
    我不知道，他說只租四、五個月，因柯瑞芳認識我，而且我們鄰居也很熟，也知
    道那塊地是我的，所以我說既然只用幾個月就不用租借他用就好了，細節部分都
    是由丙○○向我說的，期間是在八十八年五月間，柯瑞芳與丙○○只來找過我這
    一次而己」等語明確，足見被告二人前開所辯尚非無據，應可採信；否則果如被
    告二人真有竊佔之意，衡情渠等大可直接為之，又何須多此一舉先向地主表示承
    租之意，使地主對此存有戒心致有被發渠等竊佔犯行之危險之理，是認渠等應已
    得地主之同意而為使用至明，則揆諸前揭說明，被告二人就該二筆土地既屬有權
    使用，自與竊佔罪之構成要件有間，而難遽以該罪相繩，此外復查無其他積極之
    證據，足認二人有何竊佔之犯行，原應為被告二人無罪之諭知，惟公訴人認與前
    開論罪科刑部分有牽連犯之裁判上一罪之關係，爰不另為無罪之諭知，併此敘明
    。
據上論斷，應依刑事訴訟法第二百九十九條第一項前段，水利法第九十二條之一中段
，刑法第十一條前段、第二條第一項前段、第二十八條、第五十六條、第三百二十條
第一項、第五十五條、第四十七條、修正後第四十一條前段，罰金罰鍰提高標準條例
第一條前段、第二條，判決如主文。
中　　　華　　　民　　　國　　　九十一　　　年　　三　　月　　二十五　　日
                                    臺灣高雄地方法院刑事第三庭
                                        法  　官
如不服本判決，應於判決送達後十日內，向本院提出上訴狀。
